【裁判字號】    91,訴,530
【裁判日期】    920822
【裁判案由】    違反公司法等
【裁判全文】
臺灣高雄地方法院刑事判決                          九十一年度訴字第五三號
    公  訴  人  臺灣高雄地方法院檢察署檢察官
    被      告  甲○○
右列被告因違反公司法等案件，經檢察官提起公訴（九十年度偵字第二二七二九號）
，本院判決如左：
    主  文
甲○○共同連續意圖為自己不法之所有，以詐術使人將本人之物交付，累犯，處有期
徒刑壹年陸月。
    事  實
一、甲○○（原名王培松，於民國八十九年七月二十八日更名）前於八十七年間因贓
    物案件，經本院以八十七年度易字第二九二八號判處有期徒刑四月確定在案，並
    於同年九月十五日易科罰金執行完畢，猶不知悔改，復自八十九年六月間某日起
    ，與真實姓名年籍不詳自稱「辛○○」、「己○○」、「丑○○」之成年男子，
    及不詳姓名年籍之知情成年男、女各乙人，共同基於意圖為自己不法所有之概括
    犯意聯絡，先推由甲○○擔任設於高雄市前鎮區○○○路二八二號二樓之彪網數
    位科技股份有限公司（下稱彪網公司）負責人，「辛○○」、「己○○」、「丑
    ○○」則分別擔任該公司總經理、業務經理及財務經理，渠等並於同年十一月一
    日將該彪網公司遷移至高雄市前鎮區○○○路二０三號十二樓，另在高雄市三民
    區○○○路二八二號設立門市部；嗣則再由甲○○以彪網公司負責人名義，向高
    雄市銀行營業處、泛亞商業銀行鼎強分行及以個人名義向高雄第二信用合作社申
    請支票，並將領得之支票交由「辛○○」作為詐騙時使用。乃甲○○與「辛○○
    」，及前開不詳姓名年籍之知情成年男、女共四人，於附表編號一所示時間，佯
    欲以甲○○所簽發之遠期支票繳付房租之方式，向寅○○承租其女卯○○所有之
    坐落高雄市前鎮區○○○路二０三號十二樓房屋乙棟後，又連續自附表編號二至
    十所示時間，由「辛○○」佯以月結或交付甲○○個人或彪網公司名義簽發之遠
    期支票之方式，先後向子○○股份有限公司（下稱子○○）、上奇科技股份有限
    公司（下稱上奇公司）、臺灣全錄股份有限公司（下稱全錄公司）、力太實業股
    份有限公司（下稱力太公司）、弘捷興業股份有限公司（下稱弘捷興公司）、癸○○○股份有限公司（下稱源創公司）、快譯通股份有限公司（下稱快譯通公司
    ）、壬○○○股份有限公司（下稱匯頂公司）、新禾科技股份有限公司（下稱新
    禾公司）等公司購買如附表編號二至十所示之辦公家具及電腦等商品，致使寅○○及子○○公司等九家公司，因此陷於錯誤而提供房屋或交付如附表編號二至十
    所示之商品，甲○○、「辛○○」、「己○○」、「丑○○」之成年男子，及前
    開不詳姓名年籍之知情成年男、女等人，因而獲得如附表一所示之不法利益及附
    表編號二至十所示之物品，寅○○及子○○公司等九家公司，並因之受有損害。
    嗣子○○公司等九家公司因未獲支付貨款，始知受騙。
二、案經力太公司、全錄公司訴請臺灣高雄地方法院檢察署檢察官偵查起訴。
    理  由
一、訊據被告甲○○固坦承自八十九年六月起擔任係彪網公司之負責人，惟矢口否認
    有何詐欺犯行，辯稱：伊原是福邸建設股份有限公司（下稱福邸公司）之股東，
    八十九年四月將福邸公司改為彪網公司時，伊只擔任股東，不知「辛○○」為何
    將伊改列為負責人，且彪網公司的業務均是「辛○○」負責，伊不知公司業務經
    營情形，伊是在同年十二月二十八日經房東寅○○通知才知道公司東西被搬走，
    而「辛○○」向廠商買貨之事，伊並不知情云云。惟查：
  (一)被告原係福邸公司之股東兼董事，於八十九年四月間，由福邸公司負責人向高雄
    市政府建設局申請將福邸公司變更組織為彪網公司，並將股權轉讓與新股東即證
    人戊○○、被告甲○○等人，並由戊○○擔任彪網公司負責人，嗣因彪網公司以
    戊○○名義簽發本票向宏碁公司購買電腦未付款，致戊○○遭催討貨款，戊○○
    遂於同年六月辭負責人乙職，並改由被告擔任負責人，而被告於是時亦開始向廠
    商叫貨等情，業經證人戊○○於本院審理中結證在卷（見本院卷第三百零五、三
    百零六頁）；核與證人即彪網公司員工庚○○於本院審理中證稱：其於八十九年
    年中時，經由朋友廖善舉介紹到彪網公司上班，當時公司設在和平路二樓，公司
    負責人是戊○○，被告甲○○是股東，他有在公司上班，其曾開車載被告甲○○
    去見客人，伊未曾在和平路十二樓上班等語（見本院卷第三百六十九、三七十頁
    ）；及證人即彪網公司自立路門市部店長辰○○證陳：伊是從八十九年十一月一
    日到彪網公司擔任儲備店長，一開始是在和平路上班，後來才去自立路上班，當
    時是經理「己○○」應徵的，被告擔任董事長，都稱他為王董，「辛○○」擔任
    總經理，賴經理負責財務，公司是由董事長甲○○及總經理「辛○○」管理，公
    司有幾位員工，但都不懂電腦，在任職期間，公司並無對外營業，但「辛○○」
    卻一直採購，且要求伊介紹認識的廠商給他們認識，伊覺得不對，就在八十九年
    十二月底遞辭呈等語（見台灣高雄地方法院檢察署九十年度發查字第二號卷第九
    十九、一百頁及本院卷第四十八至五十一頁），大致相符。並有福邸公司申請變
    更為彪網公司之公司變更登記事項登記文件乙份在卷可憑（附於本院卷第二百二
    十六至二百六十二頁）。此外，復參以被告自承「辛○○」說戊○○不能跟他們
    搭配，才要伊擔任負責人，並去泛亞銀行辦理負責人變更手續，伊有將請領之支
    票交給「辛○○」使用等語，顯見被告甲○○確係彪網公司之負責人，且與「辛○○」、「己○○」、「丑○○」等人共同參與彪網公司之經營甚明，是其辯稱
    僅係掛名負責人，不知業務情形云云，無足採信。
  (二)被告於八十九年十一月一日偕同「辛○○」」及某不詳姓名年籍之知情成年男、
    女各乙人，向證人寅○○承租其女卯○○所有坐落高雄市前鎮區○○○路二○三
    號十二樓之房屋做為彪網公司之辦公室，當時被告係以支票給付房租，但後來支
    票已遭退票，被告亦未支付管理費、水電費等費用等情，業經證人寅○○於本院
    審理中證述綦詳（見本院卷第三百三十四、三百三十五頁），並有被告租屋當時
    交予證人寅○○之公司員工電話表及支票影本、水電費收據等欠費明細單在卷可
    憑（見本院卷第三四五頁）。
  (三)被告與「辛○○」等人自八十九年十月三十日起至同年十二月十五日止，由「辛○○」以彪網公司之公司執照、營利事業登記證及被告之身分證正本等物，佯以
    月結或以簽發遠期支票支付貨款之方式，向子○○公司、力太公司等公司職員詐
    購辦公家具、打卡鐘等辦公設備、電腦及其週邊用具等商品等情，亦經證人即子
    ○○公司職員丁○○、力泰公司代理人楊智憲、全錄公司代理人丙○○、林平榮
    等人分別於偵查及本院調查中證述甚詳（見台灣高雄地方法院檢察署前發查卷第
    三十八頁，九十年度他字第五二六號卷第十三、十四頁，及本院卷第四十七、一
    百五十三頁），並有子○○公司訂貨單及統一發票（附於前發查卷第三十二至三
    十六、五十至五十二頁）、力太公司之訂貨單、出貨單、發票（附於前開他字卷
    第三十八至四十二頁、發查卷第十二至十五頁）、全錄公司之附條件買賣契約書
    、裝機確認書、彪網公司之支票及退票理由單（附於前開台灣高雄地方法院檢察
    署他字卷第四頁、發查卷第三十一頁）、上奇公司銷貨單明細（附於上開發查卷
    第八十一頁）、新禾公司訂貨單、送貨單、發票、彪網公司之進貨單、彪網公司
    之支票及退票理由單（附於前開發查卷第六十五至六十八、七十六至七十八頁）
    、匯頂公司開立之發票及彪網公司之進貨單（附於前開發查卷第六十至六十一頁
    ）、快譯通公司之銷貨憑單、發票（附於前開發查卷第六十九頁）、源創公司之
    銷貨單、被告為發票人之支票及退票理由單各乙張（附於前揭發查卷第四十三至
    四十六頁、第五十五頁）、弘捷興公司之出貨單及發票、應收帳款明細表（附於
    前開發查卷第七十三頁）在卷可資佐證。
  (四)綜上所述，被告既為彪網公司負責人，且與「辛○○」、「己○○」、「丑○○
    」，共同設立彪網公司，復由被告與「辛○○」夥同前開不詳姓名年籍之知情成
    年男、女各乙人，共同向證人寅○○承租房屋做為彪網公司之辦公室，又將請領
    之支票交予「辛○○」使用，並與「辛○○」共同管理公司，則被告與「辛○○
    」、「己○○」、「丑○○」，及前開不詳姓名年籍之知情成年男、女各乙人就
    如附表所示之詐騙行為，確有犯意之聯絡及行為之分擔，足堪認定。是被告前揭
    所辯顯係卸責之詞，無足採信，事證明確，其犯行堪可認定。
二、被告甲○○向子○○公司等九家公司詐購商品，核其所為，係犯刑法第三百三十
    九條第一項之詐欺取財罪；其向以空頭支票向證人寅○○承租房屋，使寅○○將
    房屋租予被告使用，所為係犯同法條第二項之詐欺得利罪（公訴人誤為同條第一
    項之詐欺取財罪）。被告就前揭犯行，與「辛○○」、「賴富炎」、「己○○」
    及前開不詳姓名年籍之知情成年男、女各乙人，有犯意之聯絡及行為之分擔，均
    為共同正犯。又被告數詐欺行為間，時間緊接，所犯構成要件相同，顯係基於概
    括犯意為之，為連續犯，應依刑法第五十六條規定以一罪論，並加重其刑。被告
    向寅○○承租前開房屋之詐欺得利犯行，係為以該房屋做為彪網公司之辦公室，
    以遂行其向子○○公司等九家公司詐欺財物之犯行，是其所犯詐欺取財、詐欺得
    利罪間，有原因、目的之牽連關係，為牽連犯，應依刑法第五十五條後段規定，
    從一較重之連續詐欺取財罪處斷。又被告前於八十七年間因贓物案件，經本院以
    八十七年度易字第二九二八號判處有期徒刑四月確定在案，並於同年九月十五日
    易科罰金執行完畢之情，有臺灣高等法院被告全國前案紀錄表暨臺灣高雄地方法
    院檢察署刑案資料查註紀錄表各乙份附卷可憑，茲被告於上開有期徒刑執行完畢
    後五年以內再犯有期徒刑以上之本罪，為累犯，應依累犯之規定加重其刑，並與
    前開連續犯行部分，依法遞加之。爰審酌被告犯罪之動機、目的、手段、所生危
    害頗巨，及犯罪後仍飾詞圖卸等一切情狀，量處如主文所示之刑。
三、公訴意旨另以：被告為彪網公司之負責人，明知未實際繳納股款，卻以申請文件
    表明收足，登記公司設立資本總額為新台幣（下同）二千五百萬元，其持有二萬
    五千股之公司股份，因認被告甲○○此部分涉犯修正前公司法第九條第三項之罪
    嫌云云。
四、按犯罪事實應依證據認定之，無證據不得推定其犯罪事實；不能證明被告犯罪者
    ，應諭知無罪之判決，刑事訴訟法第一百五十四條及第三百零一條第一項分別定
    有明文。訊據被告矢口否認有違反公司法之犯行，辯稱︰「辛○○」出資購買福
    邸公司之執照，再將福邸公司變更為彪網公司，伊只是股東等語。經查，九十年
    十一月十二日修正前公司法第九條第三款係規定：「公司應收之股款，股東並未
    實際繳納，而以申請文件表明收足，或股東雖已繳納而於登記後將股款發還股東
    ，或任由股東收回者，公司負責人各處五年以下有期徒刑、拘役或科或併科新臺
    幣六萬元以下罰金。」（修正後公司法第九條已改列為第一項，其論罪之構成要
    件均屬相同，僅將科刑部分修正為「公司負責人各處五年以下有期徒刑、拘役或
    科或併科新臺幣五十萬元以上二百五十萬元以下罰金。」）。而彪網公司雖申請
    變更登記，然僅係聲請變更公司名稱、組織等項目，又倘公司原來之資本額並未
    變更，僅係原股東將股份轉讓給新股東，並無須審核股東有無繳納股款或以文件
    表明有無收足股款，只有增資情形，才需審核有無繳足股款等情，已據證人即高
    雄市政府建設局第二科科員乙○○結證在卷（見本院卷第三百七十五頁），參以
    本院向高雄市政府建設局調閱彪網公司設立迄今變更登記事項卡影本、八十九年
    四月八日變更登記申請書及相關資料影本顯示，彪網公司僅係變更公司組織、名
    稱、營業項目、遷址、股東出資轉讓、選任董監事、修改章程變更登記等事項，
    並無增資情事（此有高雄市政府九十二年四月三十日高市府建二公字第九二
    四八九五六號函暨所附彪網公司設立迄今變更登記事項卡影本暨所附彪網公
    司八十九年四月八日核准變更案之聲請書件影本等件附於本院卷第二零三、二零
    四、二百二十六至二百三十六頁可稽），是被告所為公司變更登記事項，核與修
    正前公司法第九條第三款之構成要件尚有未合，自難以該罪相繩，此外，復查無
    其他積極證據足認被告有何違反修正前公司法第九條第三項規定之犯行，本應為
    無罪之諭知，然因公訴意旨認此部分與前開有罪科刑部分以牽連犯裁判上一罪關
    係起訴，爰不另為無罪之諭知，附此敘明。
據上論斷，應依刑事訴訟法第二百九十九條第一項前段、刑法第二十八條、第五十六
條、第三百三十九條第一項、第二項、第五十五條，罰金罰鍰提高標準條例第一條前
段，判決如主文。
本案經檢察官吳協展到庭執行職務。
中      華      民      國    九十二    年      八      月    二十二    日
                      臺灣高雄地方法院刑事第十二庭
                            法  官    廖純卿
右正本證明與原本無異。
如不服本判決，應於判決送達後十日內，向本院提出上訴狀。
                            書記官    劉企萍
中     華       民      國    九十二    年      八      月    二十九    日
附表：
┌──┬──────┬───────┬──────┬─────────────┐
│編號│詐騙時間    │出面之人      │詐騙被害人  │詐騙之物品及價值（新台幣）│
├──┼──────┼───────┼──────┼─────────────┤
│一  │八十九年十一│被告甲○○、「│寅○○      │房屋租金、管理費、水電費及│
│    │月一日      │辛○○」，及年│            │維修費等利益（十一萬九千一│
│    │            │籍不詳之知情成│            │百五十元）                │
│    │            │年男、女各乙人│            │                          │
├──┼──────┼───────┼──────┼─────────────┤
│二  │八十九年十月│自稱「辛○○」│子○○股份有│辦公家具（五十七萬零五    │
│    │三十日      │之成年男子    │            │百七十四元                │
│    │            │              │限公司      │四元）                    │
├──┼──────┼───────┼──────┼─────────────┤
│三  │八十九年十一│同右          │上奇科技有限│掌上型電腦、數位相機等（十│
│    │月二十七日  │              │公司        │三萬三千三百十七元        │
├──┼──────┼───────┼──────┼─────────────┤
│四  │八十九年十一│同右          │臺灣全錄股份│複印機乙台（十萬四千元）  │
│    │月二十八日  │              │有限公司    │                          │
├──┼──────┼───────┼──────┼─────────────┤
│五  │同右        │同右          │新禾科技股份│電腦週邊設備（二十萬一千六│
│    │            │              │有限公司    │百）                      │
├──┼──────┼───────┼──────┼─────────────┤
│六  │八十九年十一│同右          │力太企業有限│打卡鐘、收銀機、支票機、影│
│    │月三十一日  │              │公司        │印機（八萬零五百元）      │
├──┼──────┼───────┼──────┼─────────────┤
│七  │八十九年十二│同右          │壬○○○股份│彩色印表機、進紙器等（十六│
│    │月四日      │              │有限公司    │萬七千七百二十七元）      │
├──┼──────┼───────┼──────┼─────────────┤
│八  │八十九年十二│同右          │快譯通股份有│電腦軟體等（五萬八千二百五│
│    │月六日      │              │限公司      │十元）                    │
├──┼──────┼───────┼──────┼─────────────┤
│九  │八十九年十二│同右          │癸○○○股份│電腦用品、數位相機（五萬零│
│    │月十五日    │              │有限公司    │九百十五元）              │
├──┼──────┼───────┼──────┼─────────────┤
│十  │同右        │同右          │弘捷興業股份│電腦週邊用品（一萬八千二百│
│    │            │              │有限公司    │十八元）                  │
│    │            │              │            │                          │
└──┴──────┴───────┴──────┴─────────────┘


司法院資訊處製作；財團法人民間司法改革基金會備份。
